【裁判字號】    89,訴緝,3
【裁判日期】    890229
【裁判案由】    殺人未遂
【裁判全文】
臺灣高雄地方法院刑事判決                            八十九年度訴緝字第三號
    公  訴  人  臺灣高雄地方法院檢察署檢察官
    被      告  甲○○
    指定辯護人  本院
右列被告因殺人未遂案件，經檢察官提起公訴（八十二年度偵字第一四八四六號），
本院判決如左：
    主  文
甲○○共同殺人未遂，處有期徒刑伍年貳月。
水果刀壹把沒收之。
    事  實
一、甲○○於民國八十二年七月六日上午十一時五分許，竟於酒後與謝明一（已判決
    確定）基於殺害乙○○之共同犯意聯絡，由謝明一持其所有長約二十公分之水果
    刀一把，騎乘機車附載甲○○，至高雄縣林園鄉○○村○○路○段與沿海路二段
    路口乙○○住處附近守候，未久，見乙○○騎乘機車駛至該處時，即以其等機車
    予以攔阻，使之倒地，且由甲○○出手毆打及追打，嗣乙○○不敵摔倒在地，謝
    明一見機不可失，即持上開身藏之水果刀，刺入乙○○之左背部，致乙○○受有
    長二‧五公分、深十公分之刀傷，其等行兇後，因兇刀未能拔出旋即棄刀逃逸，
    嗣乙○○因經他人送醫急救，始倖免於死，並經警扣得謝明一所有行兇用之水果
    刀一把。甲○○逃匿，經本院於八十二年十月五日發佈通緝，經警於八十八年十
    二月十三日緝獲歸案。
二、案經高雄縣警察局林園分局移送臺灣高雄地方法院檢察署檢察官偵查起訴。
    理  由
一、訊之被告甲○○對於右揭時地與同案被告謝明一共乘一部機車攔阻被害人乙○○
    ，且有毆打乙○○等事實固坦承不諱，惟矢口否認有殺人未遂犯行，辯稱：當日
    是因謝明一來伊家向伊弟索討欠款，伊因乙○○欠伊錢，乃要謝明一與伊同往向
    乙○○索債，欲用以代伊弟清償謝明一，而於右揭時地遇到乙○○，不料乙○○
    不待伊等停好車即出手毆打伊，伊才出手打乙○○，乙○○不小心摔倒，伊不知
    謝明一有帶刀，也不知道謝明一刺乙○○何處，是聽到有人喊殺人，才知道謝明
    一刺殺乙○○云云。經查：被告甲○○於右揭時地，與同案被告謝明一共乘一部
    機車攔阻被害人乙○○駕駛之機車，使之倒地後，由被告甲○○毆打、追打乙○
    ○，使之再度摔倒地上後，謝明一即持預藏之水果刀上前猛刺乙○○左背部一刀
    無法拔出之事實，業據同案被告謝明一於警訊時供明在卷，核與被害人乙○○指
    訴被追殺情節相符，並有建佑醫院急診紀錄單影本一紙及病歷紀錄等件附卷可稽
    ，此經本院調閱臺灣高等法院高雄分院審理八十二年度上訴字第三八四四號卷宗
    核閱屬實，復有水果刀一把扣案可資佐證，故同案被告謝明一雖於偵查及審理時
    改稱其並無殺人犯意，僅係嚇嚇乙○○，係乙○○不慎跌倒後，其拿刀跑過去，
    因跑太快，他剛好爬起來，而不小心刺到他云云，要無足採。至同案被告謝明一
    如何因與被害人乙○○間之債務糾紛而懷恨被害人，迭據同案被告謝明一於警訊
    及偵審中供述明確（見警卷第三頁、第四頁、偵查卷第十四頁、第二十六頁反面
    、本院八十二年度訴字第三二六八號卷第十四頁反面、第十五頁），而被害人乙
    ○○亦於警訊時陳明：「我和甲○○並無熟識，但與謝明一有金錢來往」等語在
    卷（見警卷第六頁），顯見本案之犯案起因係被害人乙○○與同案被告謝明一間
    之債務糾葛，被告甲○○辯稱是因伊弟積欠同案被告謝明一金錢，而被害人乙○
    ○又欠伊債務，乃欲索回後再代伊弟返還謝明一云云，不足採信。而同案被告謝
    明一之所以夥同被告甲○○前往右揭時地找乙○○，亦據同案被告謝明一於警訊
    時供承：「是我到甲○○家中將要追殺刺乙○○及乙○○金錢上問題講給甲○○
    聽，而甲○○既不滿，所以和我一起去找乙○○的」等語甚明（見警卷第三頁）
    ，本件是因為同案被告謝明一與被害人乙○○間之債務糾葛而引起，已如前述，
    則被告謝明一前開所述，自符情理，是被告甲○○辯稱其不知同案被告謝明一有
    持刀欲刺殺被害人乙○○云云，要無可採。參以人體左背部乃心肺等臟器之後，
    亦屬要害部分，同案被告謝明一持刀刺殺被害人左背部要害部分，而被害人所受
    刀刺傷深達十公分，且刺入之後刀子無法拔出，足證被告謝明一於行刺時，用力
    甚猛，殺意甚堅，另證人即建佑醫院急診醫師黃昭榮亦於臺灣高等法院高雄分院
    審理時到庭證稱：「傷者下背部、腰背部交接處左邊插了一把水果刀，深度十公
    分、刀子寬度二‧五公分，刺進還沒有到內臟，因背部肌肉比較多，他身體也比
    較壯，當時傷者有點休克，我們替他做斷層掃瞄、Ｘ光後腹腔有出血現象，左肋
    腔有泌血現象，當時診斷懷疑有生命危險，經過藥物治療及觀察，就慢慢脫離險
    境，是中程度出血，沒有大量出血，也無傷到重要內臟，治療一星期才出院」、
    「（問：當時是刀刃全部刺入身體內？）差不多全進去了」等語（見該院八十二
    年度上訴字第三八四四號第二十六頁至第二十七頁），查被害人送到醫院時已有
    休克現象，其後腹腔有出血、左肋腔也有滲血，醫師也懷疑有生命危險，則被害
    人當時若非及時送醫且急救得宜，早已遇害，被告甲○○既知同案被告謝明一欲
    持刀刺殺被害人，竟仍夥同前往，又出手毆打被害人在先，再由謝明一持刀刺殺
    被害人，而謝明一用力甚猛，可見殺意甚堅，其等有殺人犯意，至為灼然，況苟
    被告甲○○不知同案被告謝明一有殺人情事，自無於與被害人達成民事和解後，
    猶逃匿不接受審判，是本件事證明確，被告前開所辯係事後卸責之詞，不足採信
    ，其犯行洵堪認定。
二、核被告甲○○所為，係犯刑法第二百七十一條第二項、第一項之殺人未遂罪。被
    告甲○○與同案被告謝明一間就前開殺人未遂犯行，彼此間有犯意聯絡及行為分
    擔，均為共同正犯。被告甲○○前揭殺人行為，因被害人乙○○經送醫急救而免
    於死，致未得逞，即其殺人犯行僅止於未遂階段，依刑法第二十六條前段規定減
    輕其刑。審酌被告係一時失慮致罹重典，僅刺殺被害人一刀，並未繼續砍殺，事
    後已與被害人和解，賠償醫藥費及撫慰金，惟其犯後逃匿經本院通緝長達六年，
    始為警緝獲歸案，且於本院審理時僅坦承部分犯行等一切情狀，量處如主文所示
    之刑。並將扣案之水果刀一把，係共犯謝明一所有，且供其犯罪所用之物，依刑
    法第三十八條第一項第二款規定宣告沒收。
據上論斷，應依刑事訴訟法第二百九十九條第一項前段，刑法二十八條、第二百七十
一條第二項、第一項、第二十六條前段、第三十八條第一項第二款，判決如主文。
本案經檢察官洪信旭到庭執行職務。
中      華      民      國      八十九    年     二     月    二十九    日
                                  臺灣高雄地方法院刑事庭
                                      法  官  李麗珠
右正本證明與原本無異。
如不服本判決，應於判決送達後十日內，向本院提出上訴狀。
                                      書記官  簡鴻雅
中      華      民      國      八十九    年     二     月    二十九    日
附錄本案判決論罪科刑法條：
刑法第二百七十一條第二項、第一項：
殺人者，處死刑、無期徒刑或十年以上有期徒刑。
前項之未遂犯罰之。


司法院資訊處製作；財團法人民間司法改革基金會備份。
